最高法院刑事判決　　　　　　　九十六年度台上字第二八七號
上　訴　人　甲○○
　　　　　　　　　　22號（
　　選任辯護人　邱鎮北律師
上列上訴人因違反毒品危害防制條例案件，不服台灣高等法院中
華民國九十五年十月三十一日第二審判決（九十五年度上訴字第
二三八四號，起訴案號：台灣桃園地方法院檢察署九十五年度偵
字第一八五八號），提起上訴，本院判決如下：
    主  文
原判決撤銷，發回台灣高等法院。
    理  由
本件原判決維持第一審論處上訴人共同連續販賣第一級毒品（累
犯，處有期徒刑十年六月）罪刑之判決，駁回上訴人在第二審之
上訴，固非無見。
惟查：(一)、毒品危害防制條例第四條第一項之販賣第一級毒品罪
，以所販賣者確係第一級毒品為成立要件，而是否確實屬於第一
級毒品，應依證據證明之。原判決認定，上訴人基於販賣第一級
毒品海洛因營利之概括犯意，自民國九十四年十一月間起至九十
五年一月十三日止，或單獨或夥同綽號「阿峰」者，在台北縣鶯
歌鎮○○里○○路二十二號上訴人之住處及鶯歌鎮○○路「北國
之春」旅館巷口等地，連續販賣海洛因給王國鑫、蘇明治、何金
雄等三人。因認上訴人係犯毒品危害防制條例第四條第一項之連
續販賣第一級毒品罪。但原判決並未說明經由如何之調查或檢驗
鑑定，得以證明上訴人所販賣之物品，確為第一級毒品（例如經
由扣得之證物檢驗出第一級毒品成分，或經由施用者之尿液檢驗
出第一級毒品反應），即逕論以販賣第一級毒品罪，自有應於審
判期日調查之證據未予調查及理由不備之違法。(二)、有罪之判決
書，其認定之事實及所載之理由必須互相適合，否則即屬理由矛
盾，其判決當然為違背法令。原判決事實認定上訴人連續數次販
賣海洛因給王國鑫、蘇明治、何金雄等人後，何金雄復於九十五
年一月十三日撥打上訴人之行動電話，表示再購買新台幣二千元
之海洛因，經上訴人應允，嗣何金雄依約於同日下午四時許抵達
上訴人之住處時，適警方人員持台灣板橋地方法院核發之搜索票
至上訴人之住處執行搜索，致上訴人未及將海洛因交付給何金雄
，而當場查獲。如果無訛，則此部分行為是否亦成立販賣第一級
毒品未遂罪？原判決理由未予說明、論斷，而僅就販賣既遂部分
為裁判，致其事實之認定與理由之記載，不相適合，有理由矛盾
之違誤。(三)、證據雖已調查而其內容尚未明瞭者，即與未經調查
無異，如遽行判決，仍屬應於審判期日調查之證據而未予調查。
本件係警方依據台灣桃園地方法院檢察署核發之通訊監察書，對
上訴人之行動電話實施監聽而查獲。原判決且認定，何金雄自九
十五年一月五日（或六日）起至九十五年一月十三日止，均撥打
上訴人之0000000000號行動電話，向上訴人購買海洛因（見原判
決第二頁第二十五行至第三頁第十一行）。惟上訴人在第一審已
經抗辯，倘何金雄係連續撥打上訴人之0000000000號行動電話，
向上訴人購買海洛因，何以均無何金雄與上訴人間之通聯紀錄，
足見何金雄之證述，與事實不符。第一審判決雖說明，警方僅就
上訴人使用之0000000000號行動電話，向台灣桃園地方法院檢察
署聲請核發通訊監察書，准自九十四年十二月九日起至九十五年
一月七日止上線監聽，而何金雄係撥打上訴人使用之另一具0000
000000號行動電話聯絡買賣毒品事宜，故卷附之監聽通聯譯文自
無何金雄與上訴人間聯絡買賣毒品之內容，是其所辯不足採信。
但上訴人於上訴原審後已再事抗辯，警方自始即就上訴人所使用
之0000000000號及0000000000號二具行動電話，向台灣桃園地方
法院檢察署聲請核發通訊監察書，均准自九十四年十二月九日起
至九十五年一月七日止實施監聽，第一審判決有明顯之誤認（見
原審卷第八十三頁）。而卷內亦確實附有該檢察署所核發，准對
0000000000號及0000000000號電話實施監聽之通訊監察書影本二
件可稽（見偵查卷第一宗第四十二頁至第四十五頁）。上開辯解
是否可採，因與上訴人之利益有重大關係，基於公平正義之維護
，自有究明之必要。乃原審並未審酌上情，且無視於卷內有二件
通訊監察書存在，仍完全照錄第一審判決（見第一審判決第十頁
第三行至第十五行、原審判決第九頁末行至第十頁第十二行），
猶認警方僅就上訴人使用之0000000000號行動電話，向台灣桃園
地方法院檢察署聲請核發通訊監察書，而何金雄係撥打上訴人使
用之另一具0000000000號行動電話聯絡買賣毒品事宜，故卷附之
監聽通聯譯文自無何金雄與上訴人間聯絡買賣毒品之內容，是其
所辯不足採信云云，顯難昭折服。以上或為上訴意旨指摘所及，
或為本院得依職權調查之事項，應認原判決有撤銷發回更審之原
因。原判決說明不另為無罪諭知部分，基於審判不可分原則，併
予發回。
據上論結，應依刑事訴訟法第三百九十七條、第四百零一條，判
決如主文。
中　　華　　民　　國　九十六　年　  一 　 月 　十八 　日
                      最高法院刑事第十一庭
                          審判長法官  謝　俊　雄
                                法官  陳　世　雄
                                法官  魏　新　和
                                法官  吳　信　銘
                                法官  徐　文　亮
      本件正本證明與原本無異
                                      書  記  官
中　　華　　民　　國　九十六　年　  一 　 月 　十九 　日
                                                   Ｍ
